【裁判字號】    92,訴,53
【裁判日期】    920527
【裁判案由】    返還無權佔有房屋
【裁判全文】
臺灣臺北地方法院民事判決  九十二年度訴字第五三號
    原      告  甲○○
    被      告  乙○○
右當事人間返還無權佔有房屋事件，本院判決如左：
    主    文
原告之訴駁回。
訴訟費用由原告負擔。
    事    實
甲、原告方面：
一、聲明：被告應自台北大安區○○○路○段六十二巷七號二樓和平新莊第四三三號
    房間遷出。
二、陳述：
（一）台北市○○○路之和平新莊四層樓大廈二樓第四三三號室，早在民國六十年九
      月間，行政院退除役官輔導委員會分配予原告居住，並頒發三六九號居住證。
      被告乘原告於九十年三月十三日在和平新莊休克送醫院時，逕自進入破壞門鎖
      占用該室，致原告不能使用該室。
（二）被告不懂法律早在和平新莊一區已配住二一三號房間，猶不滿足，不惜偽造文
      書，謊言分配原告之房間為四三二號房間。該四三二號房間原住人為劉韞瑜及
      周國傑，該房屋門牌上仍為此二人。原告自三十七年間遷台迄今，前後五十五
      年之積蓄皆儲存在四三三號房間，今被告乘原告於九十年三月十三日因休克送
      醫治療時，私自破壞門鎖將該四三三號房間占有使用，自屬侵奪占有，爰基於
      占有之法律關係，請求被告返還該屋。
三、證據：提出第三六九號榮民居住證影本及診斷證明書影本等件為證。
乙、被告方面：
一、聲明：駁回原告之訴。
二、陳述：國防部和平新莊係軍務局為安置退職人員居住而設置之宿舍。原第四三三
    號房間，自九十年起至同年十一月止，未核定借用予任何人，而由原告自行在房
    門上加鎖，係無權占用。嗣國防部重新調整房間，承辦人告知原告一人獨占第四
    三二號及第四三三號屋，可將第四三三號房屋交出，由被告進住，原告稱第四三
    三號為其合法占有，並無所據。
丙、本院依職權函詢國防部軍務局對系爭房屋之分配情形，並訊問證人陳怡憲。
    理      由
一、本件原告起訴主張：坐落台北市○○○路之國防部和平新第四三三號房間為國防
    部分配予原告使用，被告於九十年三月十三日乘原告因休克送醫時，竟私自破壞
    門鎖逕行占住該屋，被告侵奪原告對該屋之占有，依民法第九百六十二條第一項
    規定請求被告返還該屋占有之判決。
    被告則以：系爭第四三三號房屋係國防部軍務局分配予被告使用，原告對該屋並
    無占有之權源，原告稱系爭房屋為其所侵奪，並非有據等語，資為抗辯。
二、原告主張之事實，雖據其提出第三六九號榮民居住證為證，但該居住證並無配予
    第四三三號房間之記載，尚不足為憑，嗣經本院向國防部軍務局函詢，覆稱：上
    開房屋並未核定借用，歷年均由借住第四三二號房間之原告違規堆放日常用品等
    語，有國防部參謀本部軍務辦公室九十二年三月二十五日書函附卷可證，故而原
    告對和平新莊第四三三號房間並未經主管官署核准使用，其無占有之權源，所請
    並無所據。
三、綜上所述，原告雖主張受國防部分配和平新莊第四三三號房間使用權益，因被告
    侵奪占有致無法使用，惟該房間並未分配原告使用，原告對該屋無占有使用之權
    源，其主張並不可取。從而，原告基於民法第九百六十二條第一項占有人之物上
    請求權請求被告返還第四三三號房間之占有，為無理由，不應准許。
四、結論：本件原告之訴為無理由，依民事訴訟法第七十八條，判決如主文。
中      華      民      國    九十二    年      五      月    二十七    日
                                            民事第三庭法      官  李維心
右為正本係照原本作成
如對本判決上訴，須於判決送達後廿日內向本院提出上訴狀
中      華      民      國    九十二    年      五      月    二十七    日
~B法院書記官  林梅珍


司法院資訊處製作；財團法人民間司法改革基金會備份。
